【裁判字號】    99,易,1302
【裁判日期】    991104
【裁判案由】    竊盜
【裁判全文】
臺灣高雄地方法院刑事判決              99年度易字第1302號
公  訴  人  臺灣高雄地方法院檢察署檢察官
被      告  甲○○
被      告  乙○○
上列被告等因竊盜案件，經檢察官提起公訴（99年度偵字第7517
號），本院判決如下：
    主  文
甲○○共同犯竊盜罪，累犯，處有期徒刑伍月，如易科罰金，以
新臺幣壹仟元折算壹日。
乙○○共同犯竊盜罪，累犯，處有期徒刑陸月，如易科罰金，以
新臺幣壹仟元折算壹日。
    事  實
一、甲○○前因施用毒品案件，經本院以94年度訴字第734 號判
    決處有期徒刑8 月確定( 下稱第一案) ，另因施用毒品案件
    ，經本院以94年度訴字第2828號判決各處有期徒刑1 年、6
    月，定應執行有期徒刑1 年4 月確定( 下稱第二案) ，該第
    一案與第二案接續執行，甫於民國96年4 月17日縮短刑期假
    釋付保護管束，嗣於96年9 月9 日保護管束期滿、假釋未經
    撤銷視為執行完畢；乙○○前因施用毒品案件，經本院以94
    年度訴字第2724號判決處有期徒刑8 月確定( 下稱第一罪)
    ，復因竊盜案件，經本院以95年度簡上字第199 號判決處有
    期徒刑7 月確定( 下稱第二罪) ，第二罪經本院以96年度聲
    減字第708 號裁定減刑為有期徒刑3 月又15日，前開2 罪接
    續執行，而於97年2 月15日執行完畢。詎渠等2 人仍不知悔
    悟，復共同基於意圖為自己不法所有之犯意聯絡，於99年1
    月5 日某時許，在高雄縣燕巢鄉○○段67地號，先由乙○○
    以其不知情之友人鄭吉庭之門號0000000000號行動電話聯絡
    「乙安正企業有限公司」不知情之員工林澄雄、並由甲○○
    向林澄雄佯稱上開地點旁之鋼鐵板及船艙為其所有而委託吊
    運，致林澄雄不疑有他，即於同日上午11時許，依渠等2 人
    指示，以吊車竊取上開「瀚仁企業有限公司」員工丁○○所
    保管使用之鋼鐵板4 塊及船艙1 個( 據告訴人丁○○陳稱價
    值共約新臺幣20萬元) 得手後，旋前往屏東縣鹽埔鄉○○村
    ○○街14號「金億資源回收場」，欲將前開鋼鐵板及船艙變
    賣出售，嗣為警於同日下午1 時30分許，在上開資源回收場
    巡邏而當場查獲，並扣得前開鋼鐵板4 塊及船艙1 個，而悉
    上情。
二、案經劉翰仁訴由屏東縣政府警察局里港分局報告臺灣屏東地
    方法院檢察署檢察官呈請臺灣高等法院檢察署檢察長核轉臺
    灣高雄地方法院檢察署檢察官偵查起訴。
    理由
壹、程序部分：
一、按被告以外之人於審判外之言詞或書面陳述，除法律有規定
    者外，不得作為證據；被告以外之人於檢察事務官、司法警
    察官或司法警察調查中所為之陳述，與審判中不符時，其先
    前之陳述具有較可信之特別情況，且為證明犯罪事實存否所
    必要者，得為證據，刑事訴訟法第159 條第1 項、第159 條
    之2 分別定有明文。查證人即同案被告甲○○於警詢中陳稱
    伊與被告乙○○一起去偷竊鋼鐵板，當時伊坐吊車、被告乙○○騎摩托車一起到回收場等語，惟其於本院審判程序中復
    改稱被告乙○○對於竊取之事並不知情，且被告乙○○亦未
    前往資源回收場等語。惟查，證人甲○○之警詢筆錄，係經
    承辦警員依法告知權利後所為，且筆錄之記載係出自證人甲○○自由意識下所陳述，警方並未以不當或強暴之方法向其
    取供，復於詢問完畢後經其親閱無訛後始簽名，此有警詢筆
    錄1 份在卷可憑( 見警卷第3 頁至第8 頁) ；再徵諸證人甲○○警詢中之證詞與證人鄭吉庭警詢中之證詞均大致相符，
    且證人甲○○於製作警詢筆錄時，未有與被告乙○○接觸及
    同庭接受詢問之機會，衡情較無受到人情壓力及串供之可能
    ，其證言未受污染，又警詢筆錄製作時間較接近案發時間，
    其記憶應較為清晰，況證人即同案被告甲○○於審理期日中
    僅一再以筆錄是警察亂寫的、警詢筆錄伊沒有詳細看等含糊
    之詞予以爭辯其警詢證言之真實性，尚乏足夠明確具體之證
    據足證其警詢筆錄有何與事實不符之處。本院審酌上開一切
    情狀，認證人甲○○於警詢中之證詞具有較可信之特別情況
    ，且為證明犯罪事實存否所必要，自有證據能力。
二、再按除法律另有規定外，實施刑事訴訟程序之公務員因違背
    法定程序取得之證據，其有無證據能力之認定，應審酌人權
    保障及公共利益之均衡維護；又被告以外之人於審判外之陳
    述，雖不符合同法第159 條之1 至第159 條之4 之規定，但
    經當事人於審判程序同意作為證據，法院審酌該言詞陳述或
    書面陳述作成時之情況，認為適當者，亦得為證據；當事人
    、代理人或辯護人於法院調查證據時，知有第159 條第1 項
    不得為證據之情形，而未於言詞辯論終結前聲明異議者，視
    為有前項之同意，刑事訴訟法第158 條之4 、第159 條之5
    分別明文規定。本判決其餘所引用之各項供述及非供述證據
    ，查均無違法取證之情形，且當事人均不爭執各該證據之證
    據能力，迄本院言詞辯論終結前亦均未就該等證據之證據能
    力聲明異議，本院審酌此等證據資料取得及製作時之情況，
    尚無違法不當及證明力明顯過低之瑕疵，以之作為證據應屬
    適當，揆諸前開規定，應認下列證據資料依法均具有證據能
    力，均得作為本案證據，先予敘明。
貳、實體部分：
一、認定犯罪事實所憑證據：
  (一)訊據被告甲○○就其於上揭時地，未徵得所有權人瀚仁企業
    有限公司及保管人丁○○之同意，即擅自委由被告乙○○連
    絡不知情之證人林澄雄，前往上開地點吊運鋼鐵板及船艙，
    並欲加以變賣一情供承不諱；被告乙○○固坦承曾以證人鄭
    吉庭之行動電話連絡不知情之證人林澄雄前往上開地點吊運
    鋼鐵板及船艙，且亦隨同前往該地點指揮吊運鋼鐵板及船艙
    等情，惟矢口否認有何竊盜犯行，辯稱：是被告甲○○請伊
    去幫忙，伊幫忙完之後就離開了，並沒有一起到回收場云云
    。
  (二)經查，被告2 人有於起訴書所載時、地，共同竊取鋼鐵板4
    塊及船艙1 個得手，嗣將該鋼鐵板及船艙運往回收場欲變賣
    等情，業據證人即告訴人丁○○、證人鄭吉庭、林澄雄於警
    詢中、以及證人即查獲警員戊○○於本院審理程序中指證明
    確，此外，復有屏東縣政府警察局里港分局搜索扣押筆錄1
    份、扣押物品目錄表1 紙、贓物認領保管單1 紙及現場照片
    5 張、手機通聯畫面翻拍照片2 張、警員戊○○職務報告1
    份等( 見警卷第2 頁、第19頁至第22頁、第25頁、第30頁至
    第33頁) 在卷可稽，此情洵堪認定。
  (三)被告乙○○雖以前揭情詞置辯，惟查，據當天前往資源回收
    場查獲被告2 人上開犯行之警員戊○○於本院審理中到庭具
    結證稱：當天是另一名警員王文明第一個到達現場，伊隨後
    接獲通報亦趕往現場，據警員王文明陳稱有一名男子從回收
    場騎車離去，伊遂馬上詢問在場之被告甲○○及證人鄭吉庭
    ，他們說被告乙○○剛剛騎機車離開了，所以伊才會在職務
    報告上載明被告乙○○發現有警方在現場，立即騎乘機車逃
    離等字樣，事後伊並有在警詢時請被告甲○○及證人鄭吉庭
    指認被告乙○○等語( 見本院易字卷審判筆錄第12頁至第16
    頁) ；再佐以證人鄭吉庭於警詢中證稱：伊受被告甲○○與
    乙○○2 人委託帶他們到認識的回收場變賣上開贓物，被告
    乙○○向伊借手機連絡吊車，直到被告2 人將吊車帶到回收
    場時，被告乙○○才將手機還給伊等語( 見警卷第14頁至第
    16頁) ，益證被告乙○○確實曾一起到回收場自明，其一再
    辯稱未到回收場云云，已見其虛。況徵諸證人戊○○與被告
    2 人並無嫌隙，亦無任何利害關係，當無故意構陷被告2 人
    之理，且證人戊○○既已當場查悉被告甲○○之竊盜犯行，
    大可僅移送被告甲○○即可，若非其尚掌握其他明確證據，
    實無再將被告乙○○併予解送之必要。從而，堪認證人戊○○於本院之證詞、以及其本於客觀中立之職務立場所做成之
    職務報告均可信為真實，被告乙○○前開所辯，顯係事後意
    圖脫卸刑責之詞，不足採信。
  (四)另證人即同案被告甲○○雖於本院審理期日中證稱：伊只是
    請被告乙○○來幫忙，伊跟被告乙○○說那些鋼鐵板跟船艙
    都是廢棄在路邊幾十年，且結滿蜘蛛網、草藤，被告乙○○
    幫忙完就走了，他也沒有一起到資源回收場等語( 見本院易
    字卷審判筆錄第3 頁至第11頁) 。惟查，被告乙○○迭於偵
    查及本院審理中供稱：被告甲○○跟伊說鋼鐵板及船艙是因
    老闆欠他錢，要用該物來抵債云云( 見臺灣高雄地方法院檢
    察署99年度偵字第7517號卷第7 頁、本院審易字卷第30頁、
    本院易字卷第28頁) ，此與被告甲○○於審理中證稱伊係跟
    被告乙○○說那些東西是沒有人要的等語不符；且被告甲○○先前於偵訊中供稱：伊係受雇於被告乙○○，被告乙○○
    要伊把鋼鐵板及船艙運走( 見臺灣屏東地方法院檢察署99年
    度偵字第848 號卷第4 頁至第5 頁) ，復又於本院準備程序
    中改稱伊是與被告乙○○一起去拖吊鋼鐵板及船艙，被告乙○○覺得那些東西是沒有人要的等語( 見本院易字卷第50頁
    ) 。證人即同案被告甲○○於偵查及本院審理中之說詞既一
    再反覆不一，且與被告乙○○之供述亦有齟齬扞挌之處，則
    其於本院審理中之證詞是否與事實相符，即屬有疑。再查諸
    被告甲○○於警詢中業已坦承其與被告乙○○一起前往上開
    地點竊取鋼鐵板及船艙，被告乙○○並騎摩托車一起到資源
    回收場，嗣其發現有警察在場立即騎摩托車逃離現場，是被
    告乙○○提議竊取，原本約定變賣後一人分一半等語綦詳(
    見警卷第3 頁至第6 頁) ，衡其於警詢中供述情節具體而明
    確，且其與被告乙○○係朋友關係，並無仇怨，當無故意誣
    陷被告乙○○之理，其警詢中所言應屬可採；至被告甲○○
    事後始一再翻異前供，所言內容更與先前供述及被告乙○○
    之供詞多有矛盾扞格之處，衡情應係為迴護包庇被告乙○○
    所為之供述，是應仍以被告甲○○於事發後不久於警詢中所
    為、未經污染之陳述，較足採信，其審理中證稱被告乙○○
    不知情，亦未到資源回收場云云，既與前言矛盾不符，自不
    足採為有利於被告乙○○認定之證據。
  (五)綜上，本案事證明確，被告2 人犯行洵堪認定，應予依法論
    科。
二、論罪科刑部分：
  (一)核被告甲○○、乙○○2 人所為，均係犯刑法第320 條第1
    項之普通竊盜罪。被告2 人就上開犯行間，具有犯意聯絡及
    行為分擔，應論以共同正犯，起訴書漏未論及此部分，容有
    未洽，併此指明。被告2 人各有如事實欄一所載曾受有期徒
    刑之宣告及執行完畢之前科紀錄一節，有臺灣高等法院被告
    前案紀錄表2 份在卷可稽，其等受有期徒刑執行完畢後，5
    年內故意再犯本案最重本刑為有期徒刑以上之罪，均為累犯
    ，均應依刑法第47條第1 項規定加重其刑。
  (二)爰審酌被告2 人不思以正途賺取財物，竟為一己私利，恣意
    竊取他人物品，對他人財產利益造成損害，所為實有不該；
    復考量被告甲○○於本院審理中坦承其大部分犯行，被告乙○○則始終否認犯行等情，暨其等犯罪動機、情節、手段、
    犯罪之參與程度、竊得財物價值( 據告訴人陳稱竊得之財物
    價值約20萬元，惟據現場照片可見該物存放之處係廢棄之場
    地，且週遭鋼鐵板等物均已陳舊生鏽，故被告竊取之物品價
    值應較20萬元為低廉) 等一切情狀，分別量處如主文所示之
    刑，並斟酌被告甲○○學歷為國中畢業、無業，被告乙○○
    學歷為高職肄業、職業為鋼骨結構、月收入約6 萬元左右(
    見本院易字卷審判筆錄第19頁) 等情，分別諭知如主文所示
    易科罰金之折算標準，以資懲儆。
據上論斷，應依刑事訴訟法第299 條第1 項前段，刑法第320 條
第1 項、第28條、第47條第1 項、第41條第1 項前段，刑法施行
法第1 條之1 第1 項、第2 項前段，判決如主文。
本案經檢察官丙○○到庭執行職務。
中    華    民    國    99    年    11    月    4    日
                  刑事第十四庭審判長   法  官  陳銘珠
                                       法  官  李俊霖
                                       法  官  謝琬萍
上正本證明與原本無誤。
如不服本判決，應於送達後10日內，向本院提出上訴狀。
中    華    民    國    99    年    11    月    4    日
                                       書記官  董明惠
附錄本案論罪科刑法條：
刑法第320條第1項：
意圖為自己或第3人不法之所有，而竊取他人之動產者，為竊盜
罪，處5年以下有期徒刑、拘役或500元以下罰金。

司法院資訊處製作；財團法人民間司法改革基金會備份。
